臺灣板橋地方法院民事裁定　九十一年訴字第一０五六號
　　原　　　告　乙○○
　　被　　　告　亞洲專利代理人協會中華民國總會
　　法定代理人　憚軼群
　　被　　　告　中華民國仲裁協會
　　法定代理人　王又曾
　　被　　　告　台北律師公會
　　法定代理人　甲○○
　　被　　　告　法務部
　　法定代理人　陳定南
　　被　　　告　內政部
　　法定代理人　余政憲
　　被　　　告　台北市政府
　　法定代理人　馬英九
　　被　　　告　行政院
　　法定代理人　游錫
　　被　　　告　中華民國律師公會全國聯合會
　　法定代理人　楊思勤
　　被　　　告　監察院
　　法定代理人　錢復
右當事人間確認決議無效等事件，本院裁定如左：
    主      文
本件移送台灣台北地方法院。
    理      由
一、按訴訟之全部或一部，法院認為無管轄權者，依原告聲請或依職權以裁定移送其
    管轄法院，民事訴訟法第二十八條第一項定有明文。次按訴訟由被告住所地之法
    院管轄；對於公法人之訴訟，由其公務所在地之法院管轄。對於私法人或其他得
    為訴訟代理人之團體之訴訟，由其主事務所或主營業所所在地之法院管轄，同法
    第一條第一項前段、第二條第一項、第二項分別定有明文。
二、本件原告起訴被告之住所或公務所在地、主事務所、主營業所均在台北市，均非
    本院管轄區域範圍內，本院自無管轄權。而原告雖主張：「(一)查管轄權之有無，
    應依原告主張之事實，按諸法律關於管轄之規定而為認定，與其請求是否成立無
    涉（參照最高法院六十五年台抗字第一六二號判例），原告已盡主張之事實之責
    ，板橋地院當然有管轄權。(二)文聯團被告全部或絕大多數均在板橋地院登錄，登
    錄時均載明其在板橋地院轄區內之事務所，有最新台北律師公會名簿（九十年九
    月）可證，亦有板橋地院律師名簿可調卷為憑，台北律師公會在板橋地院設有律
    師休息室，其內亦確有職員，為公眾週知，亦為鈞院職務上所知悉之事實，無庸
    舉證。本件係因『文聯團份子』聯合、壟斷及獨佔之業務涉訟，自得由該事務所
    或營業所在地之法院即板橋地院管轄。(三)因侵權行為涉訟者，得由行為地或結果
    地之法院管轄，為民事訴訟法第十五條第一項明定。所謂行為地，凡為一部實行
    行為或一部行為結果發生地皆屬之（參照最高法院五十六年台抗字第三六九號、
    台高院暨所屬法院八十四年法律座談會民事類第二十五號之審查意見）。『文聯
    團份子』以違反法令之方法而進行聯合、壟斷及獨佔各法院轄區內之案源、詐欺
    、侵占、偽造文書（含業務登載不實，例如以甲○○為『偽理事長』之業務不實
    及不法之函貼在板橋地院律師閱卷室及休息室，並傳真及寄函於板橋地院轄區之
    會員，請鈞院以『文聯團份子』之人名在司法綱站上即可查知，許多會員之事務
    所均在板橋地院轄區），板橋地院對台北律師公會及文聯團份子侵權行為及結果
    均有管轄權。(四)同一訴訟，數法院均有管轄權者，原告得任向其中一法院起訴、
    對於同一被告之數宗訴訟，除定有專屬管轄外，得向就其中一訴訟有管轄權之法
    院合併提起之，民事訴訟法二十二條及第二百四十八條訂有明文，原告向板橋地
    院起訴乃原告絕對之選擇權。」等語。按「因侵權行為涉訟者，得由行為地之法
    院管轄，為民事訴訟法第十五條第一項所明定。所謂行為地，凡為一部實行行為
    或其一部行為結果發生之地皆屬之。」、「因侵權行為涉訟者，得由行為地之法
    院管轄，民事訴訟法第十五條第一項定有明文。此所謂侵權行為，除民法第一百
    八十四條所規定，因故意或過失，不法侵害他人之權利，及故意以背於善良風俗
    之方法或違反保護他人之法律加損害於他人之行為外，依法律之規定，應就侵害
    之結果負其責任之侵權行為亦屬之。」，最高法院五十六年台抗字第三六九號判
    例及七十五年度台抗字第五０一號判決固分別著有明文。惟查，依原告起訴之案
    由〔為被告等違反律師法、人民團體法、民法、公平交易法等等而提起確認、撤
    銷、維護公益、選舉、行為及不行為、意思表示、拒絕適用法令章程等等事件起
    訴事〕及訴之聲明〔請求確認：：：、宣告：：：、命：：：、應禁止：：：、
    應將○○○除名：：：〕、事實理由〔詳如起訴狀所載〕，均非以侵權行為之法
    律關係訴請裁判，自無適用民事訴訟法第十五條因侵權行為涉訟之特別審判籍之
    餘地。退而言之，縱使原告依侵權行為法律關係涉訟，其中被告法務部、內政部
    、台北市政府、行政院、監察院及內部其他被告有何「侵權行為」？原告於起訴
    狀中並未陳述（原告自陳為使監察院直接取得本件文件而列名為被告更屬無稽）
    ；至於原告所載被告亞洲專利代理人協會中華民國總會、中華民國仲裁協會、台
    北律師公會、中華民國律師公會全國聯合會及內部其他被告之「侵權行為行為地
    」均與本院轄區無涉，而「文聯團被告全部或絕大多數均在板橋地院登錄」亦難
    認與原告主張之被告「侵權行為結果地」有何關聯之處。從而，原告主張顯無理
    由，自無上開法條之適用。
三、原告向無管轄權之本院起訴，顯係違誤，爰依職權將本件移送於該管轄法院。
四、依首開法條裁定如主文。
中　　　華　　　民　　　國　　九十一　　年　　　五　　　月　　二十一　　日
                                  臺灣板橋地方法院民事第三庭
~B法　官　侯志融
右為正本係照原本作成。
如對本裁定抗告須於裁定送達後十日內向本院提出抗告狀。
中　　　華　　　民　　　國　　九十一　　年　　　五　　　月　　二十二　　日
~B書記官　劉昌明
